臺灣臺南地方法院臺南簡易庭民事判決
111年度南小字第639號
原      告  文昱翔
訴訟代理人  文俊貴
被      告  陳建志

上列當事人間請求侵權行為損害賠償事件，經本院於民國111年7
月12日言詞辯論終結，判決如下：
    主      文
被告應給付原告新臺幣陸仟柒佰陸拾陸元，及自民國一一一年四
月十二日起至清償日止，按週年利率百分之五計算之利息。
原告其餘之訴駁回。
訴訟費用新臺幣壹仟元由被告負擔百分之七，餘由原告負擔。
本判決原告勝訴部分得假執行。但被告如以新臺幣陸仟柒佰陸拾
陸元為原告預供擔保後，得免為假執行。
    事實及理由
一、被告經合法通知，無正當理由，未於言詞辯論期日到場，核
    無民事訴訟法第386條所列各款情形，爰依原告之聲請，由
    其一造辯論而為判決。
二、本件原告主張：兩造係鄰居，被告因不滿原告家中之狗叫聲
    ，於民國109年11月16日上午9時33分許，至原告位於臺南市
    ○區○○街○段000巷00號住處前，要求該戶人員出面處理噪音
    問題，惟無人回應，其明知未得原告或其他住屋權人之同意
    進入上址住處，竟仍基於侵入住宅之犯意，趁上址住處大門
    敞開之際，擅自走入上址住處1樓車庫內而無故侵入之；嗣
    原告聽聞被告在外呼喊之聲音，隔著住處1樓客廳紗門向被
    告表示無意與其溝通，並要求其離開，被告見狀先暫時退至
    上址住處大門外，繼續向原告表達不滿，復於同日時34分許
    ，承前犯意，再度擅自走入上址住處車庫內而接續無故侵入
    之。嗣於同日時37分至38分許，原告返回房間拿手機後，再
    走向1樓客廳並開啟紗門，持手機對著被告錄影蒐證，被告
    見狀，心生不滿，欲制止錄影而出手撥開原告之手機，原告
    因被告突如其來之舉動，略受驚嚇，便持手機轉身，欲避免
    與被告發生衝突，被告竟基於傷害他人身體之犯意，從原告
    身後以一手之手肘勾住其頸部，另一手欲抓取原告當時手上
    所持之手機而與原告發生拉扯，嗣原告之妹妹文羿涵見狀即
    趕往客廳紗門處，將原告往後拉而擺脫被告，被告始停手，
    其上開行為導致原告受有頸部、右胸部及左大腳指鈍傷、右
    手腕挫傷、左食指甲床出血之傷害。被告上開侵入住宅及傷
    害行為，經臺灣臺南地方檢察署（下稱臺南地檢署）檢察官
    以110年度偵字第615號提起公訴，本院以110年度訴字第530
    號刑事判決處應執行有期徒刑4月確定在案。原告因被告上
    開故意傷害行為受有上開傷害，至奇美醫療財團法人奇美醫
    院（下稱奇美醫院）急診治療，支出醫療費用新臺幣（下同
    ）766元。又被告上開侵入住宅及傷害行為，致原告受有精
    神上損害，無法想像在自己家中會遭遇此等狀況，爰請求精
    神慰撫金99,234元。為此，依侵權行為損害賠償之法律關係
    提起本訴等語。並聲明：被告應給付原告100,000元，及自
    起訴狀繕本送達被告翌日起至清償日止，按年息百分之5計
    算之利息。
三、被告未於言詞辯論期日到場，僅曾以書狀陳述略以：被告係
    中低收入戶亦為殘障人士，無法工作，經濟來源僅有中低收
    入戶津貼，實在無力賠償原告，僅能賠償醫療費用766元，
    被告多次向原告表示歉意，但仍無法得到原告及其家人之諒
    解等語。
四、本院得心證之理由：
（一）原告主張：兩造係鄰居，被告因不滿原告家中之狗叫聲，
      於109年11月16日上午9時33分許，至原告位於臺南市○區○
      ○街○段000巷00號住處前，要求該戶人員出面處理噪音問
      題，惟無人回應，其明知未得原告或其他住屋權人之同意
      進入上址住處，竟仍基於侵入住宅之犯意，趁上址住處大
      門敞開之際，擅自走入上址住處1樓車庫內而無故侵入之
      ；嗣原告聽聞被告在外呼喊之聲音，隔著住處1樓客廳紗
      門向被告表示無意與其溝通，並要求其離開，被告見狀先
      暫時退至上址住處大門外，繼續向原告表達不滿，復於同
      日時34分許，承前犯意，再度擅自走入上址住處車庫內而
      接續無故侵入之。嗣於同日時37分至38分許，原告返回房
      間拿手機後，再走向1樓客廳並開啟紗門，持手機對著被
      告錄影蒐證，被告見狀，心生不滿，欲制止錄影而出手撥
      開原告之手機，原告因被告突如其來之舉動，略受驚嚇，
      便持手機轉身，欲避免與被告發生衝突，被告竟基於傷害
      他人身體之犯意，從原告身後以一手之手肘勾住其頸部，
      另一手欲抓取原告當時手上所持之手機而與原告發生拉扯
      ，嗣原告之妹妹文羿涵見狀即趕往客廳紗門處，將原告往
      後拉而擺脫被告，被告始停手，其上開行為導致原告受有
      頸部、右胸部及左大腳指鈍傷、右手腕挫傷、左食指甲床
      出血之傷害。被告上開侵入住宅及傷害行為，經臺南地檢
      署檢察官以110年度偵字第615號提起公訴，本院以110年
      度訴字第530號刑事判決處應執行有期徒刑4月確定在案乙
      情，業據其提出照片、奇美醫院診斷證明書1份為證（見
      本院111年度南司小調字第541號卷〈下稱本院調字卷〉第15
      至19頁），並經本院依職權調閱上開刑事案件卷宗無誤，
      且被告亦未表示爭執，本院依上開調查證據之結果，堪認
      原告上開主張為真實。據上，被告上揭侵入住宅及故意傷
      害行為與原告所受之傷害結果間，具有相當因果關係，應
      堪認定。從而，被告自應就其不法侵害原告身體、健康之
      行為，負損害賠償責任。
（二）按因故意或過失，不法侵害他人之權利者，負損害賠償責
      任；不法侵害他人之身體或健康者，對於被害人因此喪失
      或減少勞動能力或增加生活上之需要時，應負損害賠償責
      任；不法侵害他人之身體、健康、名譽、自由、信用、隱
      私、貞操，或不法侵害其他人格法益而情節重大者，被害
      人雖非財產上之損害，亦得請求賠償相當之金額，民法第
      184條第1項前段、第193條第1項、第195條第1項前段分別
      定有明文。茲就原告上揭請求賠償是否准許，分述如下：
  １、醫療費用部分：
　　　原告主張其受有上開傷害，至奇美醫院急診治療，支出醫
      療費用766元乙節，業據其提出奇美醫院急診收據1份為證
      （見本院調字卷第21頁），且為被告所不爭執，是原告請
      求被告賠償醫療費用766元，為有理由。
  ２、精神慰撫金部分：
      另按慰藉金之賠償須以人格權遭遇侵害，使精神上受有痛
      苦為必要，其核給之標準固與財產上損害之計算不同，然
      非不可斟酌雙方身分資力與加害程度，及其他各種情形核
      定相當之數額（最高法院51年度臺上字第223號判例要旨
      參照）；又非財產上損害之慰撫金數額，究竟若干為適當
      ，應斟酌兩造身分、地位及經濟狀況，俾為審判之依據（
      最高法院86年度臺上字第511號判決要旨參照）。查被告
      侵入原告之住宅並傷害原告受有頸部、右胸部及左大腳指
      鈍傷、右手腕挫傷、左食指甲床出血之行為，致原告精神
      上受有相當程度之痛苦，是原告依據民法第195條之規定
      請求被告賠償其非財產上之損害，即屬有據。本院審酌原
      告現為大學在學生，無收入，108、109年度之所得分別為
      0元、500元，名下無財產；被告係專科畢業，無業，收入
      為社會福利津貼，108、109年度均無所得，名下無財產等
      情，業經原告、被告分別於本院審理時、刑事審理時陳述
      明確（見本院卷第30頁；本院110年度訴字第530號刑事卷
      宗第236頁），並有本院依職權調取兩造稅務電子閘門財
      產所得調件明細表各1份附卷可考（置卷外），是以考量
      兩造上開身分、地位、經濟狀況、被告傷害原告之方式、
      原告所受傷勢情況等各情節，認原告請求因本件傷害致生
      非財產上損害應以6,000元為當，原告逾此金額之主張，
      即非適宜。
（三）綜上所述，原告因本件傷害事件得請求被告賠償之金額為
      6,766元（計算式：766＋6,000＝6,766），原告逾此範圍之
      請求，則無理由，應予駁回。　
四、另按給付無確定期限者，債務人於債權人得請求給付時，經
    其催告而未為給付，自受催告時起，負遲延責任。其經債權
    人起訴而送達訴狀或依督促程序送達支付命令，或為其他相
    類之行為者，與催告有同一之效力；遲延之債務，以支付金
    錢為標的者，債權人得請求依法定利率計算之遲延利息；應
    負利息之債務，其利率未經約定，亦無法律可據者，週年利
    率為百分之5，民法第229條第2項、第233條第1項前段及第2
    03條分別定有明文。從而，原告依侵權行為損害賠償之法律
    關係，請求被告給付原告6,766元，及自刑事附帶民事訴訟
    起訴狀繕本送達翌日即111年4月12日起至清償日止，按週年
    利率百分之5計算之利息，為有理由，應予准許。　　
五、按各當事人一部勝訴、一部敗訴者，其訴訟費用，由法院酌
    量情形，命兩造以比例分擔或命一造負擔，或命兩造各自負
    擔其支出之訴訟費用；小額訴訟，法院為訴訟費用之裁判時
    ，應確定其費用額，民事訴訟法第79條、第436條之19第1項
    分別定有明文。查本件之訴訟費用額為1,000元，爰斟酌兩
    造勝敗之情形，確定訴訟費用之負擔如主文第3項所示。
六、本判決第1項乃依小額訴訟程序所為被告敗訴之判決，依民
    事訴訟法第436條之20之規定，自應依職權宣告假執行；併
    依同法第392條第2項規定，依職權宣告被告如預供擔保後，
    得免為假執行。
據上論結，本件原告之訴為一部有理由，一部無理由，依民事訴
訟法第436條之23、第436條第2項、第385條第1項前段、第79條
、第436條之19第1項、第436條之20，判決如主文。
中　　華　　民　　國   111    年    7     月    26    日
                  臺灣臺南地方法院臺南簡易庭
                                  法  官  王參和
以上正本係照原本作成。
如不服本判決，應於送達後20日內，向本院提出上訴狀並表明上
訴理由，如於本判決宣示後送達前提起上訴者，應於判決送達後
20日內補提上訴理由書（須附繕本）。
如委任律師提起上訴者，應一併繳納上訴審裁判費。
對於小額程序之第一審判決之上訴，非以其違背法令之理由，不
得為之。且上訴狀內應記載表明（一）原判決所違背之法令及其
具體內容。（二）依訴訟資料可認為原判決有違背法令之具體事
實。
中　　華　　民　　國   111    年    7     月    27   日
                                  書記官  沈佩霖